【裁判字號】    97,訴,615
【裁判日期】    970930
【裁判案由】    有關補償事務
【裁判全文】
高雄高等行政法院裁定
                                       97年度訴字第615號
原      告  甲○○
被      告  高雄縣政府
代  表  人  乙○○ ○○
訴訟代理人  辛○○
被      告  高雄市政府捷運工程局
代  表  人  李正彬 局長
訴訟代理人  己○○
            戊○○
被      告  高雄捷運股份有限公司
代  表  人  丙○○
訴訟代理人  庚○○
被      告  高雄縣鳳山市國泰自辦市地重劃會
代  表  人  丁○○
訴訟代理人  趙培宏  律師
上列當事人間有關補償事務事件，原告提起行政訴訟，本院裁定
如下：
    主  文
本件移送於台灣高雄地方法院。
    理  由
一、按「行政法院認其無受理訴訟權限者，應依職權以裁定將訴
    訟移送至有受理訴訟權限之管轄法院。數法院有管轄權而原
    告有指定者，移送至指定之法院。」行政訴訟法第12條之2
    第2項所明定。次按「公法上之爭議，除法律別有規定外，
    得依本法提起行政訴訟。」行政訴訟法第2條定有明文。又
    「憲法第16條規定人民有訴訟之權，旨在確保人民得依法定
    程序提起訴訟及受公平之審判。至於訴訟救濟究應循普通訴
    訟程序抑或依行政訴訟程序為之，則由立法機關依職權衡酌
    訴訟案件之性質及既有訴訟制度之功能等而為設計。我國關
    於民事訴訟與行政訴訟之審判，依現行法律之規定，分由不
    同性質之法院審理，係採二元訴訟制度。除法律別有規定外
    ，關於因私法關係所生之爭執，由普通法院審判；因公法關
    係所生之爭議，則由行政法院審判之。」司法院釋字第466
    號亦著有解釋。故關於民、刑事事件，均非公法上之爭議事
    件，核屬普通法院管轄，行政法院對之即無審判權限。又民
    法所規定侵權行為損害賠償之訴，應適用民事訴訟法之規定
    。是依民法侵權行為所生私法上爭議，應循民事訴訟程序救
    濟；而國家賠償法所規定損害賠償之訴，除依該法規定外，
    適用民事訴訟法之規定，國家賠償法第12條亦有明文。是依
    國家賠償法對國家賠償所生公法上爭議，除有行政訴訟法第
    7條規定得於提起其他訴訟同一程序中，合併請求損害賠償
    者外，應循民事訴訟程序尋求救濟。
二、本件原告起訴意旨略稱：被告高雄縣鳳山市國泰自辦市地重
    劃會（以下簡稱國泰重劃會）於民國92年11月12日報經被告
    高雄縣政府核准實施自辦市地重劃，而原告所有坐落高雄縣
    鳳山市○○里○○路287號之建物，位於該重劃區內，因該
    建物經高雄縣鳳山市公所查報，並經被告高雄縣政府認定屬
    違章建築，嗣於93年3月31日及97年7月3日由高雄縣政府執
    行拆除上開建物、設備及建物周遭之樹木，然其建物並非違
    建，高雄縣政府違法拆除其建物、設備及建物周遭之樹木，
    而該建物拆除後該區域現供被告高雄捷運股份有限公司作為
    捷運出口站使用，被告高雄市政府捷運工程局係負責高雄捷
    運之業務，被告國泰重劃會則負責該區域之重劃業務，故被
    告等就其建物、設備及樹木被違法拆除，應負連帶賠償責任
    ，爰依國家賠償法規定，請求被告應連帶給付原告新台幣（
    下同）423萬元及自93年7月4日起至清償日止，按法定利率
    計算之利息。
三、經查，原告提起本件行政訴訟，依其主張內容觀之，係以被
    告高雄縣政府違法拆除其所有坐落高雄縣鳳山市○○里○○
    路287號之建物、設備及樹木，而該區域現供被告高雄捷運
    股份有限公司作為捷運出口站使用，被告高雄市政府捷運工
    程局係負責高雄捷運之業務，被告國泰重劃會則負責該區域
    之重劃業務，故被告等就其建物、設備及樹木被違法拆除，
    應負連帶賠償責任，爰依國家賠償法規定，請求被告應連帶
    給付原告423萬元及法定遲延利息。惟依首揭法律規定及說
    明，原告依國家賠償法提起之損害賠償之訴，應循民事訴訟
    程序以資救濟，非屬本院職權，而不得提起行政訴訟，則原
    告向無審判權之本院提起本件訴訟，請求被告連帶賠償其損
    失，難謂合法，爰依前述規定，依職權將本件訴訟移送於有
    審判權之台灣高雄地方法院。
四、依行政訴訟法第12條之2第2項前段，裁定如主文。
中    華    民    國    97    年     9    月   30     日
              高雄高等行政法院第三庭
                          審判長法官  邱  政  強
                                法官  詹  日  賢
                                法官  李  協  明
以上正本係照原本作成。
如不服本裁定，應於裁定送達後10日內以書狀敘明理由，經本院
向最高行政法院提出抗告（須按對造人數附具繕本）。
中    華    民    國    97    年     9    月   30     日
                              書記官  周  良  駿


司法院資訊處製作；財團法人民間司法改革基金會備份。
